【裁判字號】    95,交聲,1503
【裁判日期】    951211
【裁判案由】    交管條例聲異
【裁判全文】
臺灣板橋地方法院交通事件裁定        95年度交聲字第1503號
原處分機關  交通部公路總局臺中區監理所
異  議  人
即受處分人  丙○○
上列受處分人因違反道路交通管理處罰條例案件，對於交通部公
路總局臺中區監理所中華民國九十五年六月十九日所為中監違字
第裁六○─Ｚ00000000號裁決處分聲明異議，本院裁定
如下：
    主  文
異議駁回。
    理  由
一、按汽車行駛高速公路應依速限標誌指示，又汽車行駛高速公
    路而不遵管制之規定者，處汽車駕駛人新臺幣（下同）三千
    元以上六千元以下罰鍰，並予記違規點數一點，高速公路交
    通管制規則第五條第一項前段、道路交通管理處罰條例第三
    十三條第一項、第六十三條第一項第一款亦規定甚明分別定
    有明文。
二、本件原處分機關以異議人即受處分人丙○○於民國九十四年
    二月二十六日十五時五十八分許，駕駛車牌號碼為八七ＯＫ
    —八○一七號之自用小客車，行駛至國道三號高速公路南下
    三百六十一點四公里處時，因於上開最高速限為一百一十公
    里之道路上，以時速一百二十七公里之車速行駛，超過最高
    速限十七公里，經警以雷射測速設備發覺後予以攔停製單舉
    發（舉發單號：內政部警政署國道公路警察局公警局交字第
    Ｚ00000000號），嗣原處分機關乃據以依道路交通
    管理處罰條例第三十三條第一項之規定，於九十五年六月十
    九日以中監違字第裁六○─Ｚ00000000號裁處罰鍰
    三千元，並依同條例第六十三條第一項第一款規定（裁決書
    漏載第一款），記違規點數一點等情，有上開舉發通知單及
    違反道路交通管理事件裁決書各乙件在卷可稽。
三、異議人聲明異議意旨略以伊認本件舉發員警係就其最易攔檢
    且願意停車之駕駛人，先行攔停後再將先前不知何時所測得
    他車之數據任加予受攔之車輛，另其指定到案日期為九十三
    年三月十三日，其日期先於本件攔停舉發之日，顯具重大明
    顯瑕疵，其行政處分為無效云云，為此提出聲明異議請求撤
    銷原處分云云。
四、經查：異議人於上揭時地駕車超速行駛之違規事實，有上開
    經其簽名領收之舉發通知單在卷可稽，並經證人即本件舉發
    員警內政部警政署國道公路警察局第八警察隊善化分隊警員
    甲○○、乙○○到院結證明確。異議人雖執上開情詞置辯，
    而證人呂光明、乙○○就本件舉發狀況亦稱因時日久遠已不
    復記憶時舉發違規情狀等語，另舉發員警就本件違規指定應
    到案日確為違規日期前之九十三年三月十三日，此亦有上開
    舉發通知單在卷可憑。惟：
  (一)按交通警員製單舉發違反道路交通管理處罰條例所列之違規
    行為，係公務員基於職務上權力，依法就特定之具體事件所
    為具公法上效果之單方行政行為，基於道路交通管理事件數
    量龐大及突發狀況較多之特性，為達維護交通秩序、安全之
    行政目的，負責稽查之警察或其他依法執行交通稽查任務之
    人員於舉發交通違規事件時，並不以拍照或其他採證方式為
    其必要，法院於受理交通異議事件時得以舉發人員為證人進
    行調查，以其證述所見違規情形為證據，據以認定駕駛人之
    違規事實，否則若謂公務員一切舉發交通違規行政行為均需
    預留書面或科學證據以證其實，則國家對於交通行政之管理
    勢必窒礙難行，此事實認定之採證原則為交通管理事件與其
    他行政事件之裁處上基於本質之不同所存在之極大差異。惟
    此項採證原則並非漫無限制，在非以肉眼觀察即得判斷是否
    違規之狀況（如超速、超重、酒精濃度超過法定上限等），
    自必需以相當之儀器檢證始得認定其事，而不得僅以舉發人
    員到庭證述即逕為認定；而在其他以肉眼觀察即可判斷是否
    違規之情形，固可以舉發人員到庭證述為認定違規事實之依
    據，然此等情形因無其他證據可資佐憑，原則上舉發人員必
    需於具結後清楚陳述所見違規狀況，方得以其證述資以認定
    違規事實。雖由於交通管理事件數量甚多，欲強使舉發人員
    對於每一件所舉發之違規事項均能為清楚記憶，為客觀上所
    難能期待，惟憲法明定人民享有訴訟權之基本人權，此項原
    則於交通行政上自亦有其適用，是以駕駛人於因交通違規而
    受裁罰時，享有要求法院調查證據後予以裁判之權利，故於
    不存在少數特別狀況之情形下（例如舉發人員事後因客觀上
    不能之原因而無法到證述等），不得僅以交通警員舉發行為
    之本身即予推定駕駛人之違規行為，而仍需由舉發之人到庭
    具結後證述所見違規情形。職是之故，如駕駛人於舉發當時
    對於被舉發之事項不服，舉發人員循此當可知悉該駕駛人日
    後將有極高之可能性對監理機關之裁罰不服提起異議，自己
    亦因此而有到庭證述之必要，於此狀況下舉發人員當有義務
    於現場或嗣後即為記錄當時所見違規情事與處理經過，以備
    日後到庭證述時據以喚起自己記憶而為證述，並為其舉發職
    務執行經過之佐據，如怠於為此項工作紀錄，而於法院調查
    時以時隔較久不復記憶而未能詳實陳述所見駕駛人之違規行
    為，如別無其他事證可佐，即不能僅以其舉發行為推定為真
    正而認定駕駛人之違規行為，此為公務人員執行交通稽查任
    務時，所應盡最低程度之採證義務與標準。反之，如駕駛人
    於受舉發之時並無異議或其他不服情狀，斟酌交通事件大量
    與類型固定之特色，自難能要求舉發之人就每一舉發事件均
    留存製作舉發通知單以外之紀錄，於此情形下即應回歸首揭
    原則，在無積極事證可認交通警員就違規事實之舉發行為之
    本身有何明顯瑕疵之狀況下，得以其舉發認定駕駛人之違規
    行為。
  (二)本件證人甲○○、乙○○就本件舉發狀況，雖到庭陳稱因時
    日久遠已不復記憶時舉發違規情狀等語，惟其等製單舉發時
    ，異議人並無任何不服之意思表示，此經異議人於本院訊問
    時陳明在卷，是證人因此未於舉發當時留存工作紀錄或資料
    以備日後作證之需，尚難認有何怠於盡其採證義務之情形。
    然其等於本件舉發時地確見異議人有上述駕駛車輛超速行駛
    之情形，業據其等於舉發通知單上載明；且證人就其等使用
    雷射測速儀測速舉發超速車輛之向來流程、儀器操作原理與
    步驟與違規車輛之確認等，均能於審理中證陳甚明，堪為其
    等上開舉發係依法據實辦理之佐據，復提出當時所使用雷射
    測速儀經校正合格之文件，而可排除係因儀器誤差而有測速
    錯誤之可能性。況本件舉發員警即證人甲○○、乙○○與異
    議人並無宿怨，應無甘冒偽證罪刑責風險而設詞構陷異議人
    之理，從而既查無任何證據足資證明執勤員警有何捏造事實
    違法取締之不法情事，則執勤員警本其維護交通秩序、安全
    職責所為之舉發，自應受到合法、正確之推定，而得據以認
    定上開違規事實。
  (三)又舉發員警就本件違規指定應到案日為九十三年三月十三日
    ，早於本件違規與舉發日期即九十四年二月二十六日，顯屬
    誤植而存有瑕疵。惟此僅牽涉異議人是否能遵期到案而以法
    定最低罰鍰處罰之利益，與舉發事實本身並無關連，而不涉
    及舉發事實之認定。且本件原處分機關亦係以最法定最低罰
    鍰裁處，是舉發員警上開錯誤記載應到案日期之瑕疵，實質
    上亦未損及異議人之權益，自不因其此項瑕疵而影響原舉發
    及載罰正確性。
  (四)綜上所述，異議人於前揭時、地在高速公路超速行駛之違規
    事實，洵堪認定，其前開所辯不足採信。是以異議人違反高
    速公路交通管制規則第五條第一項前段之規定，應依道路交
    通管理處罰條例第三十三條第一項之規定裁罰。是原處分機
    關依據道路交通管理處罰條例第三十三條第一項、第六十三
    條第一項第一款之規定，裁處受處分人罰鍰三千元，並計違
    規點數乙點，核無違誤，本件受處分人之異議為無理由，應
    予駁回。
據上論斷，應依道路交通案件處理辦法第十九條，裁定如主文。
中    華    民    國    95    年    12    月    11    日
                      交通法庭  法  官  楊  博  欽
以上正本證明與原本無異
如不服本裁定應於送達後五日內向本院提出抗告狀
                                書記官  李  慈  容
中    華    民    國    95    年    12    月    11    日


司法院資訊處製作；財團法人民間司法改革基金會備份。
